【裁判字號】    89,上訴,2264
【裁判日期】    900116
【裁判案由】    誣告
【裁判全文】
臺灣高等法院臺中分院刑事判決                  八十九年度上訴字第二二六四號
    上  訴  人  臺灣台中地方法院檢察署檢察官
    被      告  甲○○
                丙○○
右上訴人因被告等誣告案件，不服臺灣台中地方法院八十九年度易字第四一九號中華
民國八十九年十月十一日第一審判決（起訴案號：臺灣台中地方法院檢察署八十八年
度偵緝字第一０七八號、一０七九號），提起上訴，本院判決如左：
      主  文
上訴駁回。
      理  由
一、公訴意旨略以：被告甲○○、丙○○明知其等以被告甲○○名義簽發、臺灣土地
    銀行太平分行第一二六九－一帳號、票號ＣＬＡ0000000號、面額新台幣
    （下同）二萬一千五百元、發票日民國八十七年六月三十日之支票乙紙，係於八
    十七年五月間持向乙○○調借現款使用，並未遺失，詎被告二人因屆時無法兌現
    ，乃基於共同犯意之聯絡，由被告甲○○於八十七年（起訴書誤載為八十八年）
    六月二十九日，向台灣土地銀行太平分行謊報上開支票已於不詳日期在台中市○○○路八二六號遺失，申報掛失止付，同時填具致警察局之遺失票據申報書，未
    指定犯人，而以書面向警察局誣告他人犯侵占遺失物罪。嗣因乙○○將上開支票
    背書轉讓於張達錩，由張達錩提示請求付款，因上開支票業經掛失止付而遭退票
    ，始查悉上情。因認被告等二人均涉犯刑法第一百七十一條第一項之未指定犯人
    誣告罪嫌云云。
二、公訴人認被告等二人涉有右揭未指定犯人誣告罪嫌，無非係以被告共持上開支票
    向證人乙○○調借現款之事實，業據證人乙○○及乙○○之父吳元和證述綦詳，
    而上開支票復經乙○○背書，乙○○倘非經被告同意當無在支票上背書自暴犯罪
    跡證之理等語為其論據。惟訊據被告甲○○、丙○○等二人均堅決否認有右揭未
    指定犯人誣告之犯行，並均辯稱：上開支票確係於八十七年六月初，在台中市○○○路八二六號伊等所開設之檳榔攤內遺失，該支票係由被告丙○○簽發後尚未
    使用時即遺失。伊等並未持上開支票向乙○○調借現款云云。
三、按犯罪事實應依證據認定之，無證據不得推定其犯罪事實，刑事訴訟法第一百五
    十四條定有明文。又認定不利於被告之事實，須依積極證據，茍積極證據不足為
    不利於被告事實之認定時，即應為有利於被告之認定，更不必有何有利之證據（
    最高法院三十年上字第八一六號判例意旨參照）。經查證人乙○○於警訊、偵查
    及原審審理中固均證稱上開支票係被告等持向其調借現款而交付，惟查證人乙○○於警訊中稱：「該支票是我嬸嬸丙○○於八十七年五月五日向我借用新台幣二
    萬一千五百元時交付給我的．．．我不清楚（甲○○是否知道丙○○持該張支票
    週轉現金）」（見第二三六三一號偵查卷第七頁反面至第八頁），於偵查中則稱
    ：「（支票）是我叔叔甲○○向我調現，是我嬸嬸丙○○交給我的，金額、日期
    也是填好的」（見同上偵查卷第二十頁反面），嗣則改稱：「該支票是八十七年
    六月初甲○○、丙○○拿到我家向我借錢」、「我嬸嬸丙○○一人來我家拿該張
    票向我換錢，是有一天晚上九點多來我家的，我不知甲○○是否知情，我嬸嬸拿
    票來向我借錢」、「我意思是他們夫妻二人有到我家，而她借錢之事我不知甲○○知情否」（見第一○七八號偵查卷第十八頁、第三十四頁），依證人乙○○之
    前開證述，或稱係被告丙○○向其借款、或稱係被告甲○○向其借款而由被告丙○○交付上開支票、或稱係被告丙○○一人持票至其住處借款、或稱係被告二人
    同至其住處借款，其就究係何人借款、一人或二人前往其住處借款，前後所述不
    一，按證人乙○○茍有出借現款予被告之事實，縱因事隔久遠，就借款之細節或
    因記憶模糊而無法巨細靡遺詳述，然終不致連究係何人借款亦無法清楚記憶，其
    竟連究係何人借款亦前後所述不一，是證人乙○○稱上開支票係因被告持以向其
    週轉現金而交付云云，是否屬實，已有可疑；再證人即乙○○之父吳元和於偵查
    中雖亦證稱被告二人有同往其住處向乙○○借款之事實，然其稱被告至其住處之
    時間係在傍晚（見第一○七八號偵查卷第三十四頁），而乙○○於偵查及原審審
    理中均稱被告二人至其住處之時間係在晚上八、九點（見同上偵查卷第三十四頁
    反面、原審八十九年三月一日審判筆錄），衡諸常情，一般通稱之傍晚與晚間八
    、九點時間相距甚遠，應不致混淆不清無法分辨，證人乙○○與吳元和就被告前
    往借款之時間所述亦相齟齬，足見證人乙○○、吳元和之證詞均有瑕疵存在，核
    諸乙○○於本件之地位雖屬證人，然乙○○就其究係如何取得上開支票，有是否
    受刑事訴追之直接利害關係，吳元和則為乙○○之父，父子至親，實不足僅憑乙○○、吳元和上開有瑕疵之證詞，逕據為認定被告有罪之證據；雖被告等就有無
    以上開支票向乙○○調借現款乙節，經送請法務部調查局進行測謊，被告丙○○
    、甲○○否認有以上開支票向乙○○借款部分，經測試結果均呈情緒波動反應而
    呈有說謊之現象，固有法務部調查局鑑定通知書在卷可按，然測謊之結果除因受
    測者對問題之關心程度而有所影響外，亦時因每個人之情緒反應各有不同，有人
    稍受刺激即暴跳如雷，有人雖受刺激仍心平氣和，亦難僅憑測謊之結果作為判決
    之唯一依據。至證人乙○○於將上開支票交付張達錩以抵付消費款時，固有在上
    開支票背書，然支票係屬支付證券，依背書及交付而轉讓乃為其流通之常態，在
    支票上背書僅能證明背書人為票據債務人之一，應負票據債務責任，尚難以有背
    書之行為為認定背書人向其前手取得票據之原因，故而，亦難僅因乙○○有在上
    開支票上背書，即遽行推定被告有向乙○○借款並交付上開支票之事實；再參諸
    被告於八十七年六月二十九日向土地銀行太平分行申報遺失而掛失止付後，旋於
    翌日即上開支票之發票日提存票面額二萬一千五百元，有台灣土地銀行太平分行
    申請備查單影本乙紙在卷可稽，足見被告於上開支票之票載發票日屆至時，並非
    無支付之能力，被告顯亦非因欠缺使上開支票兌現之能力，故而予報失止付甚明
    ，而支票只要於發票日屆至前為掛失止付之通知，即能阻止付款人為付款，是亦
    難以被告申報掛失止付有所延宕而推定其有誣告之犯行。綜上所述，本件除證人
    乙○○、吳元和等二人上開有瑕疵之證詞外，並無其他確切證據足資證明被告等
    二人確有未指定犯人誣告之犯行，其二人之犯罪要屬不能證明。原審調查後以被
    告等二人之犯罪並不能證明而為無罪之判決，核無違誤。檢察官上訴意旨仍執前
    詞，指摘原判決不當，非有理由，應予駁回。
四、據上論結，應依刑事訴訟法第三百六十八條，判決如主文。
本案經檢察官張秋源到庭執行職務。
中      華      民      國    九  十      年     一       月   十六     日
                              臺灣高等法院臺中分院刑事第八庭
                                    審判長法  官  羅  得  村
                                          法  官  林  輝  煌
                                          法  官  劉  榮  服
右正本證明與原本無異。
不得上訴。
                                          書記官  陳  俞  豪
中      華      民      國    九  十      年     一       月    十七    日
                                                                        Ｋ


司法院資訊處製作；財團法人民間司法改革基金會備份。
